【裁判字號】    99,易,2284
【裁判日期】    990927
【裁判案由】    毒品危害防制條例
【裁判全文】
臺灣臺北地方法院刑事判決              99年度易字第2284號
公  訴  人  臺灣臺北地方法院檢察署檢察官
被      告  甲○○
上列被告因違反毒品危害防制條例案件，經檢察官提起公訴（99
年度毒偵字第2937號），本院判決如下：
    主  文
甲○○施用第二級毒品，累犯，處有期徒刑柒月 。
扣案之由玻璃球吸食器內所刮下之含第二級毒品甲基安非他命成
分之褐色結晶壹小袋（淨重○．○○九○公克，驗後餘重○．○
○八八公克）沒收銷燬之，玻璃球吸食器壹組沒收。
    事  實
一、甲○○前於民國89年間，因施用毒品案件，經裁定令入觀察
    勒戒處所執行觀察、勒戒後，認無繼續施用毒品之傾向，分
    別於89年2 月2 日、7 月26日出所而執行完畢，由臺灣士林
    地方法院檢察署檢察官分別於89年2 月2 日及同年7 月26日
    ，以89年度毒偵字第280 號及第1174號為不起訴處分確定，
    復因施用毒品案件，經臺灣士林地方法院以90年毒聲字第49
    1 號裁定強制戒治，90年4 月17日開始執行，90年9 月4 日
    經臺灣士林地方法院以90年毒聲字第1133號裁定停止戒治付
    保護管束，而於90年10月25日出監執行保護管束，91年4 月
    8 日期滿而執行完畢。甲○○於強制戒治期滿後5 年內之94
    年間，又因施用毒品案件，經臺灣嘉義地方法院於94年10月
    24日以94年度嘉簡字第1146號判決判處有期徒刑5 月，嗣並
    確定，94年12月28日易科罰金執行完畢。其後又分別因施用
    毒品案件，經臺灣板橋地方法院於96年7 月12日以96年度簡
    字第4507號判決判處有期徒刑4 月嗣並確定、經臺灣板橋地
    方法院於96年12月24日以96年度簡字第7074號判決判處有期
    徒刑5 月嗣並確定、經臺灣士林地方法院於97年1 月14日以
    97年度簡字第35號判處有期徒刑6 月嗣並確定，經裁定應執
    行有期徒刑1 年1 月，97年3 月5 日刑期起算，開始執行，
    98年3 月23日縮刑期滿執行完畢。99年間，又因施用毒品案
    件，經本院以99年度簡字第2327號判決判處有期徒刑6 月，
    嗣並確定（此部分未構成累犯）。
二、詎甲○○仍不知悔改，於99年6 月23日凌晨0 時許，在臺北
    市中山區美麗華商場附近，以新臺幣（下同）1000元之代價
    ，向真實姓名不詳綽號「阿財」之成年人購買以玻璃球吸食
    器盛裝之甲基安非他命，隨後立即以燒烤玻璃球吸食器之方
    式施用甲基安非他命1 次。嗣於99年6 月23日凌晨2 時許，
    在臺北市○○區○○路27號前，因行蹤可疑為警盤查，並扣
    得由警從前開玻璃球吸食器內所刮下之含甲基安非他命成分
    之褐色結晶1 小袋（淨重0.0090公克，驗後餘重0.0088公克
    ）和玻璃球吸食器1 組，同日採集其尿液檢體，經送臺灣尖
    端先進生技醫藥股份有限公司鑑定呈甲基安非他命陽性反應
    ，始知上情。
三、案經臺北市政府警察局中山分局報請臺灣臺北地方法院檢察
    署檢察官偵查起訴。
    理  由
一、前開事實，已據被告甲○○於警詢、偵查及本院審理時坦承
    不諱，而被告於99年6 月23日，經警查獲後採集之尿液經送
    鑑定，確呈甲基安非他命、安非他命陽性反應，有臺灣尖端
    先進生技醫藥股份有限公司99年7 月7 日之濫用藥物檢驗報
    告在卷可稽；參以施用安非他命後，總計約有施用劑量之90
    % 在3 至4 天內由尿液排出，其代物無甲基安非他命成分，
    故施用安非他命後，其尿液不致檢出甲基安非他命陽性反應
    ；而施用甲基安非他命後，其尿液可檢出甲基安非他命和其
    代謝物安非他命成分。目前國內緝獲之白色結晶或粉末狀安
    非他命毒品，其成分多為甲基安非他命，此有行政院衛生署
    管制藥品管理局93年11月2 日管檢字第0930010499號函可佐
    。且被告之尿液以酵素免疫分析法及氣相層析質譜儀檢驗，
    既已呈安非他命陽性、甲基安非他命陽性反應，顯已排除偽
    陽性反應之可能，被告確曾於前開時、地施用第二級毒品甲
    基安非他命1 次至明。此外，復有扣案之由玻璃球吸食器內
    所刮下之褐色結晶1 小袋足資佐證，而前開扣案物經送鑑定
    ，確含有第二級毒品甲基安非他命成分（淨重0.0090公克、
    驗餘淨重0.0088公克），有交通部民用航空局航空醫務中心
    99年6 月30日航藥鑑字第0994327 號毒品鑑定書在卷可稽。
    足見被告前開自白與事實相符，應可採信。本件事證明確，
    被告前開犯行，堪以認定。
二、按92年7 月9 日新修正之毒品危害防制條例刪除二犯及三犯
    之規定，一改修法前繁雜之處遇程序，僅將施用毒品者簡化
    區分為初犯、再犯，並認施用毒品者係屬病患性犯人，以觀
    察、勒戒戒除其身癮，並以強制戒治去除其心癮。經觀察、
    勒戒或強制戒治執行完畢釋放後，若係5 年後再犯該條例第
    10條施用毒品罪者，與同條例第20條第1 項、第2 項關於「
    初犯」之處理方式相同，檢察官應先聲請法院裁定令被告入
    勒戒處所觀察、勒戒，並視有無繼續施用毒品傾向，決定應
    予釋放、為不起訴之處分，或應聲請法院裁定令入勒戒處所
    強制戒治；若係5 年內「再犯」同條例第10條施用毒品罪者
    ，依同條例第23條第2 項規定，檢察官則應依法追訴。觀諸
    該條例第20條第3 項之修正理由：「觀察、勒戒或強制戒治
    五年後再犯者，顯見前所實施之觀察、勒戒或強制戒治已足
    以遮斷其施用毒品之癮，為期自新及協助其戒除毒癮，對此
    五年後再犯者，爰明定仍適用初犯之規定，先經觀察、勒戒
    、強制戒治之程序。」及同條例第23條第2 項之修正理由：
    「為配合簡化施用毒品犯之刑事處遇程序，並鑑於經觀察、
    勒戒或強制戒治執行完畢釋放後5 年內再犯者，其再犯率甚
    高，原據以實施之觀察、勒戒及強制戒治既已無法收其實效
    ，自應施以刑事處遇。」顯然如施用毒品者係前經觀察、勒
    戒或強制戒治等治療程序執行完畢5 年後，始再施用毒品之
    「初犯」，因前所執行之觀察、勒戒或強制戒治已足收戒除
    毒癮之效，自應重新執行觀察、勒戒或強制戒治等治療程序
    ，並於治療程序執行完畢後，由檢察官為不起訴處分，毋庸
    對之追訴處罰；反之，在「再犯」之情形，因其先前所為治
    療程序顯未能收戒斷毒癮之效，且考量施用毒品者之再犯率
    偏高，乃簡化其刑事處遇程序，而逕予追訴處罰，不再施以
    治療程序。參酌上開立法理由，修正毒品危害防制條例就施
    用毒品者，祇於「初犯」及「5 年後再犯」二種情形，有其
    追訴。5 年內均無施用毒品之行為，始能認其前所實施之觀
    察、勒戒或強制戒治已足遮斷毒癮，而得於5 年後再犯時，
    再予適用初犯之規定，重行觀察、勒戒等程序。倘5 年內已
    經再犯，被依法追訴處罰，縱其第3 次（或第3 次以上）施
    用毒品之時間在初犯釋放5 年以後，即與「5 年後再犯」之
    情形有別，且因已於「5 年內再犯」，顯見其再犯率甚高，
    原實施觀察、勒戒或強制戒治，已無法收其實效，而無5 年
    戒斷期之存在，自無再經觀察、勒戒及強制戒治之必要，應
    由檢察官逕行起訴，始符新法修正之本旨（最高法院95年度
    台非字第59號、95年度台上字第517 號、第1071號判決意旨
    及該院95年第7 次刑庭會議決定意旨參照）。本院查，被告
    前因施用第二級毒品安非他命案件，經臺灣士林地方法院裁
    定送勒戒處所執行觀察、勒戒，認無繼續施用毒品之傾向，
    由臺灣士林地方法院檢察署檢察官為不起訴處分確定；復因
    施用毒品案件，經臺灣士林地方法院以90年毒聲字第491 號
    裁定強制戒治，90年4 月17日開始執行，90年9 月4 日經臺
    灣士林地方法院以90年毒聲字第1133號裁定停止戒治付保護
    管束，而於90年10月25日出監執行保護管束，91年4 月8 日
    期滿而執行完畢。又於94年間因施用毒品案件，經臺灣嘉義
    地方法院於94年10月24日以94年度嘉簡字第1146號判決判處
    有期徒刑5 月，嗣並確定，94年12月28日易科罰金執行完畢
    。其後又分別因施用毒品案件，經臺灣板橋地方法院於96年
    7 月12日以96年度簡字第4507號判決判處有期徒刑4 月嗣並
    確定、經臺灣板橋地方法院於96年12月24日以96年度簡字第
    7074號判決判處有期徒刑5 月嗣並確定、經臺灣士林地方法
    院於97年1 月14日以97年度簡字第35號判處有期徒刑6 月嗣
    並確定，經裁定應執行有期徒刑1 年1 月，97年3 月5 日刑
    期起算，開始執行，98年3 月23日縮刑期滿執行完畢，有臺
    灣高等法院被告前案紀錄表在卷可佐。被告既於前揭觀察、
    勒戒、強制戒治執行完畢後5 年內（即94年間）再犯上開施
    用毒品之罪，且經法院判處罪刑確定，顯見其再犯率甚高，
    原實施觀察、勒戒，已無法收其實效，而無5 年戒斷期之存
    在，參照前述意旨，被告另犯本件施用甲基安非他命之犯行
    ，已無再施以觀察、勒戒及強制戒治之必要，附此說明。
三、論罪科刑的理由：
（一）查甲基安非他命為毒品危害防制條例第2 條第2 項第2 款
      所規定之第二級毒品。核被告所為，係犯毒品危害防制條
      例第10條第2 項施用第二級毒品罪，其持有甲基安非他命
      為施用甲基安非他命之階段行為，不另論罪。
（二）被告有如事實欄所載之前科紀錄，有前開之前案紀錄表在
      卷可參，其於5 年之內故意再犯本件有期徒刑以上之罪，
      核屬累犯，爰依刑法第47條第1 項之規定，加重本刑至2
      分之1。
（三）爰審酌被告已有如前所述之毒品前科，經過觀察、勒戒、
      強制戒治及刑罰執行完畢，猶不知戒除施用第二級毒品惡
      習，足見其抗拒毒品之意志力薄弱，所生自我戕害之結果
      、犯罪後於本院審理中尚能坦承犯行而態度良好等一切情
      狀，量處如主文所示之刑。
四、扣案物之沒收：
（一）扣案之由玻璃球吸食器內所刮下褐色結晶1 小袋，確含有
      第二級毒品甲基安非他命成分（淨重0.0090公克、驗餘淨
      重0.0088公克），已如前述，核屬為違禁物，應依同條例
      第18條第1 項前段之規定，併於宣告沒收銷燬。至於鑑驗
      耗損部分，既已滅失不存在，自無庸併予宣告沒收銷燬。
（二）扣案之玻璃球吸食器1 組，為被告所有，且為其施用甲基
      安非他命所用之物，亦據被告於警詢、偵查時及本院審理
      中供稱在卷，此外，該扣案物之性質，經核並非係專供施
      用毒品所使用之器具，爰依刑法第38條第1 項第2 款之規
      定，併予宣告沒收。
（三）包裝上開毒品之夾鏈袋1 袋，非被告所有之物，而係警察
      用以盛裝自前開扣案之玻璃球吸食器內所刮下之含甲基安
      非他命成分之褐色結晶所用之物，業經被告於偵查及本院
      訊問時供述在卷，自無從併予宣告沒收，附此敘明。
據上論斷，應依刑事訴訟法第刑事訴訟法第284 條之1 、第299
條第1 項前段，毒品危害防制條例第10條第2 項、第18條第1 項
前段，刑法第11條前段、第47條第1 項、第38條第1 項第2 款，
判決如主文。
本案經檢察官林彥均庭執行職務
中    華    民    國    99    年    9     月    27    日
                  刑事第十一庭  法  官  蔡守訓
上正本證明與原本無異。
如不服本判決應於收受送達後10日內向本院提出上訴書狀，並應
敘述具體理由；其未敘述上訴理由者，應於上訴期間屆滿後20日
內向本院補提理由書（均須按他造當事人之人數附繕本）「切勿
逕送上級法院」。
                                書記官  許婉如
中    華    民    國    99    年    9     月    27    日
附錄論罪科刑之條文：
毒品危害防制條例第10條
施用第一級毒品者，處 6 月以上 5 年以下有期徒刑。
施用第二級毒品者，處 3 年以下有期徒刑。

司法院資訊處製作；財團法人民間司法改革基金會備份。
